【裁判字號】    89,訴,484
【裁判日期】    890706
【裁判案由】    遷讓房屋等
【裁判全文】
臺灣士林地方法院民事判決  八十九年度訴字第四八四號
    原      告  乙○○
                甲○○
    共      同
    訴訟代理人  陳益軒律師
    被      告  亨泰國際股份有限公司
                            設.
    法定代理人  丙○○      住.
右當事人間請求遷讓房屋等事件，本院判決如左：
    主    文
被告應將坐落臺北縣汐止市○○路三一巷四號三樓房屋遷讓返還原告及全體共有人。
被告應自民國八十九年三月二十日起至返還第一項所示房屋止，按月給付原告新臺幣
肆萬壹仟元。
訴訟費用由被告負擔。
本判決於原告以新臺幣捌拾萬元供擔保後，得假執行。
    事    實
甲、原告方面：
  一、聲明：除假執行擔保金額外，如主文所示。
  二、陳述：
  （一）原告二人與訴外人吳啟宇於民國八十八年四月間，將三人共有坐落臺北縣汐
        止市○○路三十一巷四後三樓（下稱系爭房屋）出租予被告使用，約定租金
        每月新臺幣（下同）六萬一千五百元，原告計分得三分之二，即四萬一千元
        ，租賃期限自八十八年三月二十日起至八十九年三月十九日止。原告於租賃
        期限屆滿前即發函被告，表明屆期不再續租，詎租期屆滿後，被告竟仍續行
        占用，屢經催告遷讓，均不置理，爰本於所有物返還請求權、租賃物返還請
        求權，訴請被告將系爭房屋返還原告及全體共有人。
  （二）被告於租賃期限屆滿後，仍繼續占用房屋，顯獲有相當於租金之利益，原告
        則遭受無法使用相當於租金之損失，爰本於不當得利返還請求權，訴請被告
        給付不當得利。
  三、證據：提出租賃契約書影本一份、建物登記謄本一份、律師函影本一份。
乙、被告方面：
  一、聲明：駁回原告之訴。
  二、陳述：現確仍占用系爭房屋，租期屆滿後其曾委由訴外人吳啟宇與原告商談繼
      續承租之事，僅尚未徵得原告之同意，其願繼續承租系爭房屋或購買系爭房屋
      。
    理    由
一、原告主張系爭房屋為原告與訴外人吳啟宇所共有，與被告訂有租賃契約，租賃期
    限自八十八年三月二十日起至八十九年二月十九日止，租金為每月六萬一千五百
    元，租期屆滿後經原告為不為續租之表示，惟被告現仍居住之事實，業據提出與
    其所述相符之房屋租賃契約書、建物登記謄本一份、八十七年三月十六日、八十
    九年四月六日律師函各一份為證，被告亦自認占有之事實，堪信為真實。至被告
    抗辯稱：其於租期屆滿後曾委由訴外人吳啟宇與原告商談繼續承租之事云云，惟
    兩造間並未再訂立租賃契約，既為被告所自認，自難認其於租期屆滿後仍有權使
    用系爭房屋。
二、按所有人對於無權占有或侵奪其所有物者，得請求返還之，民法第七百六十七條
    第一項前段定有明文。次按各共有人對於第三人，得就共有物之全部為本於所有
    權之請求。但回復共有物之請求，僅得為共有人全體之利益為之，民法第八百二
    十一條規定甚明。被告無權占有系爭房屋前已認定，從而，原告本於所有權，訴
    請被告將系爭房屋返還原告及全體共有人，洵屬有理，應予准許。
三、次按無法律上之原因而受利益，致他人受損害者，應返還其利益，民法第一百七
    十九條前段著有明文。被告無權占有系爭房屋，自受有使用系爭房屋之利益，而
    使原告受有損害，又原告為系爭房屋所有權人，應有部分各三分之一，有建物登
    記謄本在卷為憑，另系爭房屋之租金為每月六萬一千五百元既如前述，原告自得
    訴請被告自租賃期限屆滿翌日即八十九年三月二十日起至返還系爭房屋止，按月
    給付四萬一千元（61500×2/3＝41000） ，從而，原告訴請被告自八十九年三月
    二十日起至返還系爭房屋，按月給付原告四萬一千元，洵屬有理，亦應准許。
四、原告以所有物返還請求權訴請被告返還系爭房屋予原告及全體共有人既屬有理已
    如前述，則其併以租賃物返還請求權訴請被告返還系爭房屋，即毋庸再予審酌，
    附此敘明。
五、原告陳明願供擔保，請求宣告假執行，核無不合，爰酌定相當之擔保金額，予以
    准許。
六、據上論結，本件原告之訴為有理由，依民事訴訟法第三百八十五條第一項前段、
    第七十八條、第三百九十條第二項判決如主文。
中      華      民      國    八十九    年      七      月      六      日
                                        臺灣士林地方法院民事第一庭
~B法      官  方彬彬
右為正本係照原本作成
如對本判決上訴須於判決送達後廿日內向本院提出上訴狀
中      華      民      國    八十九    年      七      月     十一     日
~B法院書記官  王琍瑩


司法院資訊處製作；財團法人民間司法改革基金會備份。
